臺灣新竹地方法院民事小額判決
111年度竹北小字第608號
原      告  富邦產物保險股份有限公司

法定代理人  賴榮崇  
訴訟代理人  陳振盛  
            莊友仁  
被      告  劉坤榮  

上列當事人間請求損害賠償事件，本院於民國111年11月28日辯
論終結，判決如下：
    主  文
一、被告應給付原告新臺幣壹萬玖仟捌佰壹拾壹元，及自民國11
    1年10月12日起至清償日止，按週年利率百分之5計算之利息
    。
二、原告其餘之訴駁回。
三、訴訟費用新臺幣壹仟元由被告負擔。
四、本判決得假執行。
    事實及理由
壹、程序方面：
　　被告經合法通知，未於言詞辯論期日到場，核無民事訴訟法
    第386條各款所列情形，爰依原告之聲請，由其一造辯論而
    為判決。
貳、實體方面：
一、原告主張：
　　被告於民國109年10月31日16時12分許，駕駛車牌號碼000-0
    000號自用小客車，行經新竹縣竹北市光明六東一段西往東
    方向快車道(未過莊敬南北路口)，因未注意車前狀況，致碰
    撞訴外人陳怡中所駕駛之車牌號碼000-0000號自用小客車（
    下稱：系爭車輛），該車因而受損。查系爭車輛已向原告投
    保車體損失險，且尚在保險期間，被保險人陳怡中向原告書
    面通知辦理出險，經原告查證屬實並賠付必要修復費用合計
    21,872元（其中工資6,900元、烤漆費用10,476元、零件費
    用4,496元)，是原告已依保險契約給付保險金，並依保險法
    第53條之規定，取得被保險人對被告之損害賠償請求權，爰
    依侵權行為及保險代位之法律關係提起本件訴訟，並聲明：
    被告應給付原告21,872元，及自起訴狀繕本送達翌日起至清
    償日止，按年息百分之5計算之利息。
二、被告經合法通知，未於言詞辯論期日到場，亦未提出書狀作
    任何聲明或陳述。
三、本院之判斷：
(一)原告主張之上開事實，業據其提出道路交通事故當事人登記
    聯單、道路交通事故現場圖、汽(機)車險理賠申請書、行車
    執照、系爭車輛受損照片、估價單、統一發票等件為證（詳
    本院卷第15至29頁），並經本院依職權向新竹縣政府警察局
    竹北分局調取本件交通事故相關資料，經該分局以111年10
    月12日竹縣北警交字第1113602312號函檢附道路交通事故初
    步分析研判表、道路交通事故現場圖、A3類道路交通事故調
    查紀錄表、道路交通事故照片黏貼紀錄表等件附卷可稽（詳
    本院卷第49至62頁）。而被告經合法通知，迄未到庭陳述，
    亦未提出書狀作何有利於己之聲明或陳述以供本院審酌，則
    本院依調查證據之結果及斟酌全辯論意旨，自堪認原告前開
    主張為真實。
(二)按汽車行駛時，駕駛人應注意車前狀況，並隨時採取必要之
    安全措施，道路交通安全規則第94條第3項定有明文。經查
    ，證人陳怡中於警詢時陳稱：當時我駕駛自小客車號000-00
    00沿光明六路東一段西往東方向快車道右側車道行駛，在近
    莊敬南北路口停等紅燈停了一陣子時，後方自小客車號000-
    0000就自我的車子後面撞上來，撞擊點位置在車尾，整個車
    尾鈑金保險桿都有凹陷擦傷等語；被告亦於警詢時陳稱：我
    當時在光明六東一段西往東外側快車道直行，我一時之間恍
    神便不小心碰到前方靜止自小客車，撞擊點位置在車頭正前
    方等語，有A3類道路交通事故調查紀錄表在卷可查（詳本院
    卷第55頁至第58頁），足見被告駕駛車輛沿光明六路東一段
    西往東方向快車道直行，理應依前揭規定注意車前狀況採取
    必要之安全措施，而肇事當時天候良好，日間自然光線充足
    且視線無障礙物影響，並無不能注意之情事，有卷附A3類道
    路交通事故調查記錄表、事故照片黏貼紀錄表可參，詎被告
    竟未注意及此，致駕駛肇事車輛由後撞擊前方系爭車輛使之
    受損，且本件車禍亦經新竹縣政府警察局初步分析研判可能
    之肇事原因為被告未注意車前狀態，有道路交通事故初步分
    析研判表在卷可查（詳本院卷第51頁），堪認被告就本件車
    禍事故之發生確有過失，且其過失行為與系爭車輛受損之結
    果間具有相當因果關係。準此，被告就本件車禍肇事應負過
    失侵權行為責任，洵堪認定。
(三)次按被保險人因保險人應負保險責任之損失發生，而對於第
    三人有損失賠償請求權者，保險人得於給付賠償金額後，代
    位行使被保險人對於第三人之請求權，保險法第53條第1項
    亦有規定。查本件車禍之發生確係被告之過失行為所致，已
    如前述，則被保險人就系爭車輛因被告過失所生之損害，本
    得基於侵權行為法律關係向被告請求賠償，原告既已依保險
    契約理賠被保險人，依上開規定，自得代位行使被保險人對
    於被告之損失賠償請求權，是故原告請求被告負侵權行為損
    害賠償責任，自屬有據。
(四)復按因故意或過失，不法侵害他人之權利者，負損害賠償責
    任；汽車、機車或其他非依軌道行駛之動力車輛，在使用中
    加損害於他人者，駕駛人應賠償因此所生之損害；不法毀損
    他人之物者，被害人得請求賠償其物因毀損所減少之價值，
    民法第184條第1項前段、第191條之2本文、第196條分別定
    有明文。又按物被毀損時，被害人除得依民法第196條之規
    定請求賠償外，並不排除民法第213條至第215條之適用，而
    依民法第196條請求賠償物被毀損所減少之價額，得以修復
    費用為估定之標準，但以必要者為限（例如：修理材料以新
    品換舊品，應予折舊），最高法院73年度台上字第1574號裁
    判意旨、最高法院77年度第9次民事庭會議決議參照。查本
    件被告因前開過失肇事，致原告所承保之系爭車輛受有損害
    等情，已如前述，則被告自應就系爭車輛之損害負損害賠償
    責任。而系爭車輛因本件事故受損，支付修理費用合計21,8
    72元（其中工資費用6,900元、烤漆費用10,476元、零件費
    用4,496元)，業據原告提出估價單及統一發票在卷可佐（詳
    本院卷第25頁至第29頁），經核該估價單所列各修復項目與
    系爭車輛受損之情形相符，堪認確屬修復系爭車輛所必要。
    惟因系爭車輛係於107年1月31日領牌使用，此有原告提出行
    車執照影本在卷為憑（見本院卷第21頁），依營利事業所得
    稅結算申報查核準則第95條第6款規定：「固定資產提列折
    舊採用平均法、定率遞減法或年數合計法者，以一年為計算
    單位；其使用期間未滿一年者，按實際使用之月數相當於全
    年之比例計算之；不滿一月者，以月計」，則至本件道路交
    通事故發生時間即109年10月31日時，系爭車輛已使用2年9
    個月，依前揭說明，其以新品取代舊品間之差價應予折舊扣
    除。本院參酌行政院台(86)財字第52053號公布之固定資產
    耐用年數表及固定資產折舊率表之規定，自用小客車耐用年
    數為5年，採平均法計算每年折舊5分之1，則系爭車輛自出
    廠並領牌起至本次車禍發生時，則系爭車輛修復之材料費用
    為4,496元，折舊後金額應為2,435元【計算方式：1.殘價=
    取得成本÷(耐用年數+1)即4,496÷(5+1)≒749(小數點以下四
    捨五入)；2.折舊額=(取得成本-殘價)×1/(耐用年數)×(使用
    年數)即(4,496-749)×1/5×(2+9/12)≒2,061(小數點以下四捨
    五入)；3.扣除折舊後價值=(新品取得成本-折舊額)即4,496
    -2,061=2,435】；至工資及烤漆則無折舊之問題。準此，被
    保險人陳怡中本得請求被告賠償其所受損害之金額即系爭車
    輛之必要修復費用合計19,811元(計算式：2,435+6,900+10,
    476=19,811)。依前揭說明，原告所得代位被保險人向被告
    請求之損害額，亦應以19,811元為限。
四、綜上所述，原告依侵權行為及保險代位之法律關係，請求被
    告給付19,811元，及自起訴狀繕本送達之翌日即111年10月1
    2日起至清償日止，按年息百分之5計算之利息，為有理由，
    應予准許；逾此部分之請求，即屬無據，應予駁回。
五、本件係小額訴訟事件為被告敗訴之判決，爰依法就被告敗訴
    部分依職權宣告假執行，並確定訴訟費用額如主文第三項所
    示。
六、據上論結，本件原告之訴為一部有理由，一部無理由，依民
    事訴訟法第436條之23、第436條第2項、第385條第1項前段
    、第79條、第78條、第436條之19第1項、第436條之20，判
    決如主文。
中　　華　　民　　國　　111 　年　　12　　月　　 2　　日
                  竹北簡易庭    法　官　王佳惠
以上正本係照原本作成。
如對本判決上訴，非以其違背法令為理由不得為之，且須於判決
送達後20日內以上訴狀記載上訴理由向本院提出上訴狀。如委任
律師提起上訴者，應一併繳納上訴審裁判費。
中　　華　　民　　國　　111 　年　　12　　月　　 2　　日
                                書記官　黃伊婕